【裁判字號】    94,簡上,252
【裁判日期】    950223
【裁判案由】    侵占
【裁判全文】
臺灣臺南地方法院刑事判決             94年度簡上字第252號
上  訴  人  臺灣臺南地方法院檢察署檢察官
被      告  丁○○
上列上訴人因侵占案件，不服本院臺南簡易庭94年度簡字第1157
號中華民國94年5月30日第一審簡易判決（起訴案號：94年度偵
字第2108、2109號），提起上訴，本院管轄之第二審合議庭自為
第一審判決如下：
    主  文
原判決撤銷。
丁○○共同連續攜帶兇器竊盜，處有期徒刑貳年。
    事  實
一、丁○○分別與甲○○、戊○○基於意圖為自己不法之所有之
    概括犯意聯絡，連續於如附表一所示之時、地，攜帶客觀上
    可當兇器使用之大剪刀，以大剪剪斷電線之手法，共同竊取
    台灣電力公司所有之ＰＶＣ風雨線及裸硬銅線，得手後，將
    ＰＶＣ風雨線外皮剝除取出銅線，再分別賣與不知情之收購
    舊貨之人，得款後朋分花用。嗣於93年12月1日下午5時許，
    為警持搜索票於丁○○住所房間內查獲上開電纜線五條、塑
    膠電纜線皮七片及海洛因三包（毒品部分另案偵辦）。
二、案經臺南市警察局第2分局報請臺灣臺南地方法院檢察署檢
    察官聲請簡易判決處刑。
    理  由
一、訊據被告於本院審理時否認上情，辯稱：警詢時因為被警察
    打頭，要伊好好配合，所述並不實在。為警持搜索票於伊住
    所房間內查獲上開電纜線五條、塑膠電纜線皮七片或於海邊
    持獲，或其兄長拿回來的，均非竊盜所得云云。經查：
（一）被告之警詢自白出於任意性：
I、被告於93年12月1日在台南市警察局第三分局刑事組詢問時
    警方先行告知被告犯罪嫌疑，並告知其得一、保持緘默，無
    須違背自己之意思而為陳述。二、得選任辯護人。三、得請
    求調查有利之證據。被告知解其義後，親自簽名、按捺於其
    上（見警卷第1頁），並表示不必請辯護人到場。且因第一
    次製作警詢筆錄之時間為93年12月1日十九時三十分，因被
    告表明不願意夜間接受詢問，因而該次筆錄並未進而進行（
    見警卷第2頁），倘被告受有不當之外力，怎可自由表示不
    願意接受詢問。另參諸於第3次警詢筆錄時，被告復又表示
    願意接受夜間詢問，被告對是否於夜間接受詢問均可自行作
    主，足佐警務人員並未對被告有何外力脅迫行為。
II、又證人即承辦之員警蘇家戊於本院審理時詰稱：製作筆錄時
    ，辦案人員或在場之人並無強迫被告要承認竊盜犯行，且當
    時製作筆錄之場所在我們三組辦公室，人均可自由出入，當
    天除了被告外，被告哥哥亦有涉及毒品案，訊問時我們有隔
    離訊問，被告哥哥是在另一間訊問室，但逮補時二人均有在
    場。且在製作筆錄時，並沒有人曾經打被告的頭，要他承認
    ，被告在製作警詢筆錄時很清醒等語（見95年2月9日審理筆
    錄）。另參酌證人乙○○於本院審理時亦詰稱：被告製作筆
    錄時，也在場，因為我們要提供資料，且也要製作筆錄。至
    現場指認過程，並無何人逼迫被告承認，警詢時也沒有看到
    辦案人員以不當之手法逼迫被告承認犯行等語（見95年2月9
    日審理筆錄）。本件被告在開放式之空間製作警詢筆錄，人
    員均可自由進出，且證人乙○○均全程在場，亦表明並無警
    員不當手法逼迫被告承認犯行，是被告空言遭警打頭，警詢
    筆錄不實，並不足採。
III、又依警詢筆錄所示，被告對於行竊時、地並全盤承認，而是
    時有承認，時有否認（見警卷第6頁以下），倘警方欲迫被告
    認罪，當是全部有報案之竊案均要被告認罪，豈會有否認之
    筆錄記載？
Ⅳ、是以，綜合警員製作警詢筆錄之過程及內容，並無被告指摘
    欠缺任意性之情節，本院認被告於警詢中之陳述，有證據能
    力，先予敘明。
（二）被告於警詢自白有於附表一編號1、2之時、地竊取台電公
      司之電線。
（三）證人即共犯甲○○於本院審理中，業將如何與被告共同竊
      取臺電公司電纜線之經過，詰證：「我知道我有與被告竊
      取二、三件，是在九十三年間、我駕車去，被告以大剪刀
      剪斷電纜，我負責在下面收電纜線、賣電纜線錢我分得約
      三、四千元，但被告賣多少錢我不知道」等語綦詳（見94
      年12月13日審理筆錄）。
（四）證人即共犯戊○○於本院審理中，業將如何與被告共同竊
      取臺電公司電纜線之經過，亦詰證：「（你與被告竊取電
      纜線時間為何？）九十三年五、六月間，共偷了二次，地
      點均在高雄縣阿蓮鄉，偷的均是沒有包皮的電纜線，竊盜
      之電纜線長度五、六公尺左右」、「（與被告去竊盜有無
      使用工具？）有，被告以電線杆的鐵條爬上去，再用大剪
      刀去剪電纜線，我在下面收電纜線」、「我與被告竊取的
      二次，我分得的金額共計四千多元」等語綦詳（見94年12
      月13日審理筆錄）。
（五）參以證人甲○○、戊○○二人與被告素無仇隙，且所證述
      內容均為不利於己之事實，若非其等確曾與被告共同行竊
      ，衡情應不致為如此明確之供述，足認其上開證述為真，
      是被告確曾於如附表所示時、地，持大剪刀分別與甲○○
      、戊○○共同竊取臺電公司之電纜線，堪可認定。況證人
      甲○○於自身竊行遭發覺後，隨即於第一時間帶同警方前
      往犯案現場查證，並供述與被告共犯之情節，分別有警卷
      查證照片數張及筆錄可資參酌，足認甲○○自始如一之證
      述，應與事實相符。
（六）此外，復有臺電公司電力線路失竊現場調查報告表（詳見
      警卷）及案發現場照片等書證可憑，以及電纜線五條、塑
      膠皮七片扣案可佐，本件事證己屬明確，被告犯行堪以認
      定。
二、按我國刑事訴訟之審判，採彈劾主義，犯罪事實須經起訴，
    始得予以審判，但因起訴之方式不採起訴狀一本主義及訴因
    主義，而採書面及卷證併送主義，起訴書須記載犯罪事實、
    證據並所犯法條，使法院以犯罪事實為審判之對象；審判之
    認定事實適用法律，不採人民陪審及當事人進行主義，而採
    法官職權進行主義，故刑事訴訟法第三百條規定有罪之判決
    得就起訴之犯罪事實變更檢察官所引應適用之法條，以期訴
    訟之便捷，但為兼顧被告之防禦權以求程序之公平，並符合
    彈劾主義不告不理之旨意，自須於公訴事實之同一性範圍內
    ，始得自由認事用法。由於犯罪實乃侵害法益之行為，犯罪
    事實自屬侵害性之社會事實，亦即刑法加以定型化之構成要
    件事實，故此所謂「同一性」，應以侵害性行為之內容是否
    雷同，犯罪構成要件是否具有共通性（即共同概念）為準，
    若二罪名之構成要件具有相當程度之吻合而無罪質之差異時
    ，即可謂具有同一性。「侵占離本人持有之物罪」之行為人
    ，對該物並未先具有委任管理等持有之關係，此與其他類型
    之侵占罪不同，而與「竊盜罪」相同，且所謂「侵占」與「
    竊盜」，俱以不法手段占有領得財物，其客觀構成要件之主
    要事實雷同，二罪復同以為自己或第三人不法之所有為主觀
    要件，同以他人之財物為客體，同為侵害財產法益之犯罪，
    罪質尚無差異，應認為具有同一性，從而原確定判決將起訴
    書所引刑法第三百二十條第一項竊盜罪法條，變更為同法第
    三百三十七條，論以侵占離本人持有之物罪，自難謂有刑事
    訴訟法第三百七十九條第十二款所定訴外裁判之違法，最高
    法院86年度台非字第187號判決可資參照。本件於被告家中
    搜索所得之電纜線五條、塑膠電纜線皮七片，確為台電公司
    之失竊物品，業經證人乙○○證述在卷，是上訴人將簡易判
    決處刑侵占遺失物之法條變更為加重竊盜罪應無疑義，先行
    敘明。
三、按刑法第321條第1項第3款所稱之攜帶兇器竊盜罪，係以行
    為人攜帶兇器竊盜為其加重條件，此所謂兇器，其種類並無
    限制，凡客觀上足對人之生命、身體、安全構成威脅，具有
    危險性之兇器均屬之，且祇須行竊時攜帶此種具有危險性之
    兇器為已足，並不以攜帶之初有行兇之意圖為必要（最高法
    院79年臺上字第5253號判例要旨）。查被告所攜帶持以行竊
    之鐵大剪，客觀上足以對人之生命、身體、安全構成威脅，
    具有危險性，自屬兇器無疑。核被告所為，係犯刑法第321
    條第1項第3款之加重竊盜。被告所犯加重竊盜罪，與共犯甲○○、戊○○分別有犯意聯絡及行為分擔，應論共同正犯。
    其先後加重竊盜犯行，時間緊接，犯罪基本構成要件相同，
    顯均係基於概括之犯意反覆為之，應依連續犯之規定論以一
    罪並加重其刑。
四、原審以被告犯行明確，依法論罪科刑，原非無見，然原審因
    疏未詳審卷證，變更起訴法條為加重竊盜罪，公訴人上訴指
    為不當，應認為有理由，應將原判決撤銷，由本院管轄之第
    二審合議庭自為判決。爰審酌被告年富力強，不思正常工作
    ，以相同手法竊取如附表所示之被害人所有之電線之次數，
    造成地方不預警斷電、甚至致人誤觸電線受傷、死亡之虞，
    犯案情節嚴重，及被告犯罪後飾詞否認，態度不恭等一切，
    量處如主文所示之刑，以資懲儆。至公訴人雖具體求刑二年
    六月，然因本院認定之犯罪事實較公訴人補充理由書所載為
    減縮，宜以主文所示之行為當。
五、被告持以行竊之鐵製大剪子並未扣案，且於搜索被告家中之
    際亦無所獲，並無證據證明尚屬存在，為免將來執行困難，
    爰不另為沒收之宣告。至於檢察官雖另以被告不思改過遷善
    ，其品行惡劣，僅藉刑之執行實不足以徹底根絕惡性等，聲
    請諭知被告於刑之執行前令入勞動場所強制工作3年，惟按
    本件被告犯本件竊盜罪固屬事實，然從卷附被告之台灣高等
    法院被告前案紀錄表所示，被告並無竊盜之前案紀錄，似不
    符合有犯罪習慣之要件，且本件本院亦非認被告成立竊盜罪
    之常業犯，尚不宜逕予宣告強制工作，附此敘明。
六、至公訴人認被告亦涉有附表二之之加重竊盜事實部分：
    按被告之自白，不得作為有罪判決之唯一證據，仍應調查其
    他必要之證據，以察其是否與事實相符，刑事訴訟法第一百
    五十六條第二項定有明文，立法目的在以補強證據之存在，
    藉以限制合法自白在證據上之價值，俾發現實質的真實。本
    件本院雖認定被告警訊自白出於任意性，如前所述，然除此
    之外，無其他補強證據足以擔保其自白與事實相符，該自白
    仍非刑事訴訟法上得據之為認定被告犯罪之唯一證據，當不
    得單憑此而為被告不利之認定。此部分公訴人認與前開論罪
    部分有連續犯之裁判上一罪之關係，爰不另為無罪之諭知，
    亦附敘明。
七、按檢察官聲請以簡易判決處刑之案件，經法院認為有第四百
    五十一條之一第四項但書之情形者，應適用通常訴訟程序審
    判之。又對於簡易判決之上訴，準用刑訴法第三編第一章及
    第二章之規定。管轄第二審之地方法院合議庭受理簡易判決
    上訴案件，應依通常程序審理，其認案件有刑訴法第四百五
    十二條之情形者，應撤銷原判決，逕依通常程序為第一審判
    決，刑事訴訟法第四百五十二條、法院辦理刑事訴訟簡易程
    序案件應行注意事項第十四項分別定有明文。查本案被告經
    本院判處有期徒刑貳年，其刑期不得易科罰金，即有刑事訴
    訟法第四百五十一條之一第四項但書第一款之情形，依前揭
    法律規定，應由本院合議庭逕依通常程序審理後，而為第一
    審之判決，如不服本判決，仍得於法定上訴期間內提起上訴
    ，附此敘明。
據上論斷，應依刑事訴訟法第455條之1第3項、第452條、第369
條第1項前段、第299條第1項前段，刑法第11條前段、第28條、
第56條、第321條第1項第3款，判決如主文。
本案經檢察官丙○○到庭執行職務
中    華    民    國    95    年    2    月    23     日
                  刑事第九庭
                      審判長法  官  蔡奇秀
                            法  官  黃欣怡
                            法  官  楊佳祥
以上正本證明與原本無異。
如不服本判決，應於收受送達後10日內向本院提出上訴書狀（應
附繕本）。
                            書記官  黃瓊蘭
中    華    民    國    95    年    2     月    24    日
附表一
┌─┬───┬────┬─────┬──┬───┬──┐
│編│發現失│犯罪地點│電線桿號  │失竊│價值（│共犯│
│號│竊時間│        │          │物品│新台幣│態樣│
│  │      │        │          │    │：元）│    │
├─┼───┼────┼─────┼──┼───┼──┤
│1 │93年6 │臺南縣學│金長榮高幹│中性│148799│與吳│
│  │月30日│甲鎮頭港│24至26號  │線裸│      │文壽│
│  │15時30│里北門鄉│鰻池高幹  │硬銅│      │共犯│
│  │分    │雙春村三│66號至71號│線  │      │    │
│  │      │光村溪底│寮溪高幹  │    │      │    │
│  │      │寮段三寮│21至41號  │    │      │    │
│  │      │灣小段14│二錦高幹  │    │      │    │
│  │      │63號附近│158至165號│    │      │    │
│  │      │        │環海高幹  │    │      │    │
│  │      │        │89至104號 │    │      │    │
│  │      │        │115至130號│    │      │    │
│  │      │        │佳學高幹  │    │      │    │
│  │      │        │395左5至左│    │      │    │
│  │      │        │16號      │    │      │    │
│  │      │        │395左6至左│    │      │    │
│  │      │        │6右1號    │    │      │    │
│  │      │        │395左10至 │    │      │    │
│  │      │        │左10右2號 │    │      │    │
├─┼───┼────┼─────┼──┼───┼──┤
│2 │93年  │臺南縣將│將軍66右11│裸硬│54248 │與吳│
│  │8月3日│軍鄉山子│右3至右9號│銅線│      │文壽│
│  │08時30│腳段2324│三吉24至37│    │      │共犯│
│  │分    │號      │號        │    │      │    │
│  │      │        │三吉70右10│    │      │    │
│  │      │        │至16號    │    │      │    │
│  │      │        │三吉70右7 │    │      │    │
│  │      │        │左5至左11 │    │      │    │
├─┼───┼────┼─────┼──┼───┼──┤
│3 │93年5 │高雄縣阿│  不詳    │裸硬│50    │與楊│
│  │、6月 │蓮鄉    │          │銅線│      │政達│
│  │間    │        │          │    │      │共犯│
├─┼───┼────┼─────┼──┼───┼──┤
│4 │93年5 │高雄縣阿│  不詳    │裸硬│50    │與楊│
│  │、6月 │蓮鄉    │          │銅線│      │政達│
│  │間    │        │          │    │      │共犯│
└─┴───┴────┴─────┴──┴───┴──┘
附表二
┌─┬───┬────┬─────┬──┬───┬──┐
│編│發現失│犯罪地點│電線桿號  │失竊│價值（│共犯│
│號│竊時間│        │          │物品│新台幣│態樣│
│  │      │        │          │    │：元）│    │
├─┼───┼────┼─────┼──┼───┼──┤
│1 │92年2 │臺南縣北│環海高幹  │中性│97608 │單獨│
│  │月17日│門鄉蚵寮│76至114號 │線裸│      │    │
│  │11時20│段1407-5│117至133號│硬銅│      │    │
│  │分    │號      │埔南高幹  │線  │      │    │
│  │      │        │42至61號  │    │      │    │
├─┼───┼────┼─────┼──┼───┼──┤
│2 │92年  │臺南縣學│新圍高幹  │PVC │908   │同上│
│  │2月18 │甲鎮頭港│43左B1至B3│風雨│      │    │
│  │日10時│里中洲段│          │線  │      │    │
│  │00分  │166號   │          │    │      │    │
├─┼───┼────┼─────┼──┼───┼──┤
│3 │92年  │臺南縣北│鰻池高幹  │裸硬│169166│同上│
│  │7月1日│門鄉渡仔│80至115號 │銅線│      │    │
│  │08時40│頭515號 │二港高幹  │PVC │      │    │
│  │分    │        │89至107號 │風雨│      │    │
│  │      │        │109至115號│線  │      │    │
├─┼───┼────┼─────┼──┼───┼──┤
│4 │92年  │臺南縣北│佳字363   │裸硬│78247 │同上│
│  │11月26│門鄉溪底│右7右2至右│銅線│      │    │
│  │日14時│寮段三寮│7右9號    │PVC │      │    │
│  │00分  │灣小段14│寮溪      │風雨│      │    │
│  │      │63號    │18號至32號│線  │      │    │
│  │      │        │37號至45號│    │      │    │
├─┼───┼────┼─────┼──┼───┼──┤
│5 │93年  │臺南縣北│鰻池高幹  │裸硬│125842│同上│
│  │3月30 │門鄉渡仔│80至102號 │銅線│      │    │
│  │日10時│頭段515 │環海高幹  │    │      │    │
│  │30分  │號      │1至29號   │    │      │    │
├─┼───┼────┼─────┼──┼───┼──┤
│6 │93年11│臺南縣北│寮溪高幹  │裸硬│516567│同上│
│  │月16日│門鄉三光│19至39號  │銅線│      │    │
│  │10時00│村三寮灣│鰻池高幹  │PVC │      │    │
│  │分    │段      │55至102號 │風雨│      │    │
│  │      │        │105至122號│線  │      │    │
│  │      │        │46右1至46 │    │      │    │
│  │      │        │右6       │    │      │    │
│  │      │        │81至81右8 │    │      │    │
│  │      │        │81右5至81 │    │      │    │
│  │      │        │右5左1    │    │      │    │
│  │      │        │環海17至保│    │      │    │
│  │      │        │安113     │    │      │    │
│  │      │        │春北高幹  │    │      │    │
│  │      │        │15至20號  │    │      │    │
│  │      │        │22-1至27號│    │      │    │
│  │      │        │學北高幹  │    │      │    │
│  │      │        │115至123號│    │      │    │
│  │      │        │190至196號│    │      │    │
│  │      │        │195至195右│    │      │    │
│  │      │        │1         │    │      │    │
│  │      │        │永華高幹  │    │      │    │
│  │      │        │22右1至22 │    │      │    │
│  │      │        │右8       │    │      │    │
│  │      │        │32左11右9 │    │      │    │
│  │      │        │至右18    │    │      │    │
│  │      │        │57左7至左 │    │      │    │
│  │      │        │16        │    │      │    │
│  │      │        │57左12至  │    │      │    │
│  │      │        │57左12左5 │    │      │    │
│  │      │        │埔南高幹  │    │      │    │
│  │      │        │42至61號  │    │      │    │
│  │      │        │環海高幹  │    │      │    │
│  │      │        │1至30號   │    │      │    │
│  │      │        │92至132號 │    │      │    │
│  │      │        │北海高幹  │    │      │    │
│  │      │        │25左10至環│    │      │    │
│  │      │        │海高幹1號 │    │      │    │
│  │      │        │雙春高幹  │    │      │    │
│  │      │        │35至39號  │    │      │    │
│  │      │        │77至80號  │    │      │    │
│  │      │        │83至84號  │    │      │    │
│  │      │        │86至87號  │    │      │    │
│  │      │        │103B1至   │    │      │    │
│  │      │        │103B4     │    │      │    │
│  │      │        │北海高幹  │    │      │    │
│  │      │        │27至28號  │    │      │    │
│  │      │        │環海高幹  │    │      │    │
│  │      │        │11至保安高│    │      │    │
│  │      │        │幹82右30  │    │      │    │
├─┼───┼────┼─────┼──┼───┼──┤
│7 │93年  │臺南縣將│將軍高幹  │PVC │10971 │同上│
│  │3月31 │軍鄉將軍│116左15左1│風雨│      │    │
│  │日08時│段1531號│至左11    │線  │      │    │
│  │30分  │        │          │    │      │    │
└─┴───┴────┴─────┴──┴───┴──┘
附錄本案論罪科刑法條全文：
中華民國刑法第321條
犯竊盜罪而有左列情形之一者，處六月以上、五年以下有期徒刑
三  攜帶兇器而犯之者。


司法院資訊處製作；財團法人民間司法改革基金會備份。
